【裁判字號】    95,交聲,43
【裁判日期】    950510
【裁判案由】    違反道路交通管理處罰條例聲明異議
【裁判全文】
臺灣臺北地方法院交通事件裁定          95年度交聲字第43號
    原處分機關  臺北市交通事件裁決所
    異  議  人  甲○○
    即受處分人
上列異議人即受處分人因違反道路交通管理處罰條例案件，對於
臺北市交通事件裁決所中華民國九十四年十二月二十一日所為之
處分（原處分案號：北市裁一字第裁二二－Ａ一Ａ一一一八八八
號）聲明異議，本院裁定如下:
    主      文
原處分撤銷。
甲○○汽車駕駛人，爭道行駛，在多車道不依規定駕車，處罰鍰
新臺幣玖佰元，並記違規點數壹點；又汽車駕駛人，駕駛汽車違
反道路交通安全規則，因而肇事致人重傷者，吊扣其駕駛執照參
個月。
    理      由
一、按汽車在超過四車道之道路行駛時，變換車道時，應讓直行
    車先行，並注意安全距離，道路交通安全規則第九十八條第
    三項、第一項第六款定有明文；次按汽車駕駛人爭道行駛，
    在多車道不依規定駕車，處新台幣（下同）六百元以上一千
    八百元以下之罰鍰，並予記違規點數一點，道路交通管理處
    罰條例第四十五條第四款及第六十三條第一項第一款分別定
    有明文；又按汽車駕駛人，駕駛汽車違反道路交通安全規則
    ，因而肇事致人受傷者，記違規點數三點，致人重傷者，吊
    扣其駕駛執照三個月至六個月，道路交通管理處罰條例第六
    十一條第三項亦規定甚明。
二、本件異議人即受處分人甲○○於民國九十四年十月十一日上
    午九時十分許駕駛車號四五六─ＣＤ號營業用小客車，沿台
    北市○○○路外側車道由南向北行駛，往左變換入內側車道
    至肇事地點時，上開營業用小客車左前葉子板與陳秀碧騎乘
    沿不明車道同向行駛之車號ＡＸＦ－一八五號重型機車右前
    車頭發生碰撞，致陳秀碧受傷而肇事，經台北市交通大隊事
    故處理組員警謝財聚以其有違反前揭道路交通管理處罰條例
    第四十五條第四款及第六十一條第三項規定之行為掣發臺北
    市政府警察局舉發違反道路交通管理事件通知單，嗣將前開
    舉發通知單送達於受處分人，經受處分人於舉發通知單所載
    應到案日期前向原處分機關提出申訴，本案經原處分機關即
    台北市交通事件裁決所函請舉發單位即台北市政府警察局交
    通警察大隊調查，仍認受處分人有上開違規行為，原處分機
    關乃依前揭道路交通管理處罰條例第四十五條第四款、第六
    十一條第三項、第六十三條第一項第一款及違反道路交通管
    理事件統一裁罰基準表等規定，於九十四年十二月二十一日
    以北市裁一字第裁二二－Ａ一Ａ一一一八八八號裁決書分別
    裁處受處分人罰鍰九百元，並予記違規點數一點及予記違規
    點數三點（共四點）。
三、受處分人於其所提出之交通違規案件陳述書內固不否認其所
    駕駛之營業用小客車確於前揭時間於光復北路、健康路口發
    生交通事故，惟矢口否認有任何違反道路交通管理處罰條例
    規定之行為，辯稱：其於九十四年十月十一日行經光復北路
    健康路口停車等候燈號轉換，綠燈起步時，本人正常速度行
    駛，突然左方機車橫跨雙黃線撞擊本車之左葉板而肇事，事
    發突然本人行駛正常車道上而機車橫向跨越雙黃線而肇事，
    顯然和任意變換車道即道路交通管理處罰條例第四十五條第
    一項第四款之條文有別云云。經查：
（一）雖受處分人異議意旨稱事故當時，陳秀碧所騎乘之重型機
      車，於變換綠燈本車起步時撞擊之，並非因本車任意變換
      車道致該騎士受傷的云云，嗣於九十五年二月九日及九十
      五年三月十三日本院訊問時，皆辯稱事故原因，實因陳秀
      碧騎乘機車撞擊其所有之營業用小客車，並非其碰撞該機
      車，因為當時其係第一輛等紅綠燈的車，靜止不動，在等
      紅燈，一直行駛內車道云云，然依附卷交通事故現場圖所
      示，發生車禍之處並非設有燈光號誌之交岔路口，顯見異
      議人辯稱車禍當時其係第一輛等紅燈的車等語，實與事實
      不符，不足採信。
（二）受處分人於警詢時供稱：肇事前，我駕駛上開營業用小客
      車，沿光復北路外側車道南向北行駛，當時外側車道有車
      ，所以即往左變換至同向內側車道時，擦撞沿不明車道之
      重型機車右前車頭等語，衡諸受處分人係有相當經驗之職
      業駕駛，當知於警詢製作筆錄所言係日後重要之證據，其
      於警詢時之供述應較可採，況依警製現場圖之記載，前揭
      重型機車之地痕在南向北內側車道由南向北延伸一．四公
      尺，益徵上開營業用小客車係沿光復北路外側車道南向北
      行駛往左變換至同向內側車道時，擦撞前揭重型機車，台
      北市政府警察局交通警察大隊就本件道路交通事故肇事原
      因亦同此認定，有該隊道路交通事故初步分析研判表一件
      在卷可憑，由此觀之，受處分人於事故當時，確有變換車
      道時未保持安全距離之事實。
（三）受處分人在前開時地駕駛上開車號四五六─ＣＤ號營業用
      小客車與前揭ＡＸＦ─一八五號重型機車發生碰撞，並致
      該重型機車騎士陳秀碧受傷，經送空軍總醫院（即國軍松
      山總醫院）開刀救治後，轉至振興醫院住院治療，經該院
      診斷後認傷者因交通事故造成其左腦出血後遺症合併右半
      側肢體癱瘓及失語症，且自發病至今，右側肢體運動功能
      並無明顯恢復，且語言表達及理解能力仍有障礙，有財團
      法人振興復健醫學中心九十五年三月二十四日九五振醫字
      第０００００００三六三號函在卷可稽。按稱重傷者，係
      指毀敗語能或一肢以上之機能等等，刑法第十條第四項定
      有明文，又該條所稱之毀敗，係完全喪失其機能而言，有
      最高法院二十八年上字第一０九八號及三十年上字第四四
      五號等判例足資參照；本件交通事故致陳秀碧右半側肢體
      癱瘓及失語症等，已達毀敗其語能及肢體機能之程度，應
      認其係受重傷，而非普通傷害之情形。
（四）本件受處分人行車時變換車道未注意安全距離及違反道路
      交通安全規則，因而肇事致人受重傷之事證明確，堪予認
      定。
四、綜上所述，受處分人於前揭時地駕駛小客車發生交通事故時
    ，確有變換車道未保持安全距離及違反道路交通安全規則，
    因而肇事致人受重傷之違規行為，故應依道路交通管理處罰
    條例四十五條第四款、第六十一條第三項後段、第六十三條
    第一項第一款及違反道路交通管理事件統一裁罰基準表等規
    定，各裁處受處分人罰鍰九百元，並予記違規點數一點及吊
    扣駕駛執照三個月。本件原處分機關依前揭道路交通管理處
    罰條例第四十五條第四款、第六十一條第三項（肇事致人受
    輕傷）、第六十三條第一項第一款及違反道路交通管理事件
    統一裁罰基準表等規定，於九十四年十二月二十一日以北市
    裁一字第裁二二－Ａ一Ａ一一一八八八號裁決書分別裁處受
    處分人罰鍰九百元，並予記違規點數一點及予記違規點數三
    點（共四點），於法即有違誤，是本件異議雖無理由，惟原
    處分既有上開違誤之處，自應由本院將原處分撤銷，因異議
    人有變換車道未保持安全距離及違反道路交通安全規則因而
    肇事致人受重傷等情形，改依道路交通管理處罰條例四十五
    條第四款、第六十一條第三項後段、第六十三條第一項第一
    款規定，裁處異議人罰鍰新台幣九百元並予記違規點數一點
    ，另吊扣其駕駛執照三個月，以資適法。
據上論斷，應依道路交通案件處理辦法第二十條前段，裁定如主
文。
中    華    民    國    95    年    5     月    10    日
                  交通法庭法  官  黃雅芬
如不服本裁定應於送達後五日內向本院提出抗告狀。
                          書記官  林碧華
中    華    民    國    95    年    5     月    10    日


司法院資訊處製作；財團法人民間司法改革基金會備份。
